最高法院刑事判決　　　　　　九十四年度台上字第五九四四號
　　上　訴　人　甲○○
　　　　　　　　　　　　號
　　　　　　　　乙○○
　　　　　　　　　　　　埔22.
上列上訴人等因違反毒品危害防制條例案件，不服台灣高等法院
台中分院中華民國九十二年一月七日第二審判決（九十一年度上
訴字第一三六四號，起訴案號：台灣苗栗地方法院檢察署八十九
年度偵字第三七八０號），提起上訴，本院判決如下：
    主  文
上訴駁回。
    理  由
按刑事訴訟法第三百七十七條規定：上訴於第三審法院，非以判
決違背法令為理由，不得為之。是提起第三審上訴，應以原判決
違背法令為理由，係屬法定要件。且必須依據卷內資料為具體之
指摘，並足據以辨認原判決已具備違背法令之形式，始屬相當。
本件原判決依憑證人邱錦生於警詢及偵查中已證述上訴人甲○○
、乙○○共同販賣安非他命甚詳，證人邱錦生於民國八十九年八
月二十七日第一次警詢指稱：「（你持有之安非他命是向誰？以
何代價購得？）向一名綽號『阿義哥』以新台幣（下同）一千元
購得一小包重約０點七公克安非他命。（這名『阿義哥』有無真
實姓名？特徵？可提供）特徵是身高約一百六十二公分、身壯、
平頭、約四十歲、臉上有坑洞及皺紋」、「我要提供『阿義哥』
的聯絡電話0000000000號。至於他的詳細地址，我不
清楚，但我知道地方，我可配合帶警方前往該地方查獲」、「共
購買三次，每次買一千元，一小包約重０點七公克，約在今（八
十九）年二、五、八月份都是在『阿義哥』家中交易」、「（你
每次都是以0000000000與『阿義哥』聯絡或其他方式
聯絡？）是以0000000000與『阿義哥』聯絡」；於同
日第二次警詢證稱：「（本隊今日查扣你持有之０點七公克安非
他命是向何人購買？）是向苗栗市一位綽號『阿義哥』（客家話
）之男子所購買。（經你帶同本隊刑事組人員實地前往勘查，你
向阿義哥購買之住所是不是在苗栗市福星里七鄰福星八三之十三
號，是一樓（棟）二層樓白色透天建築物，屋頂有加蓋鐵皮屋？
）是這一間沒有錯，並且我也有做成相片的指證紀錄。（你最近
一次何時何地向他購買安非他命？）八十九年八月二十六日晚上
二十時左右，在前述地點房子裡購買。（購買多少？）購買安非
他命０點七公克一千元」、「（如何聯絡交易？）我用我的行動
電話（門號0000000000）撥打『阿義哥』的行動電話
0000000000號聯絡談妥之後，他叫我直接到他家裡去
，然後由他太太和我一手交錢、一手交貨」、「（你先前二次向
他購買安非他命【八十九年二月初、八十九年五月份各一次】，
是用何方式交易？）也是相同的方式」；於第三次警詢證稱：「
（經本隊查訪結果，苗栗市北苗地區甲○○【男、三十九年十一
月二十日生，身分證字號Ｚ000000000號】綽號叫阿義
哥，是否為販賣安非他命給你的『阿義哥』【出示相片】？）是
。（你稱最後一次【八十九年八月二十六日】向阿義哥購買毒品
，是聯絡後至他家由他太太交給你，請指認是不是葉金英【出示
口卡片】？）年紀很接近，但從相片看來我無法確定，他是說是
他太太，我看也有可能是他同居的女人」；於偵查時則證稱：「
（有無向甲○○買安非他命？）有，計三次（八月二十六日、五
月及二月）在電動遊藝場交易，我用我的行動電話000000
0000號打0000000000號聯絡，我祇知道他叫『阿
二哥』，打電話聯絡好，在非凡、菲力等電玩遊藝場交貨，也曾
在苗栗市福興八三之十三號外面拿貨，沒有進入他家，我認得那
棟大樓，拿貨給我的人都不定。（在福星八三之十三號交貨的是
誰？）是一個婦女，是在警詢筆錄照片所指的地點」、「（認識
甲○○、乙○○？無有恩怨？）不認識。沒有。（如何得知打0
000000000號可買到安毒？）原先有朋友介紹，他們都
是圈內人」等語在卷。又扣案之0000000000號行動電
話係乙○○所申請，交由甲○○使用之事實，業據甲○○、乙○
○坦承在卷，並有東信電訊電話明細單一份在卷可證，且據證人
邱錦生證稱其分別於八十九年二月間、同年五月二十六日、同年
八月二十六日撥打上開電話向甲○○聯絡購買安非他命事宜，其
至甲○○住處，係由甲○○之同居婦人交付其安非他命等語明確
，已如前述。參以甲○○、乙○○於第一審並未否認其二人係同
居男女朋友關係。證人邱錦生於警詢指認在苗栗市福星里福星八
三之十三號處負責收款及交付安非他命予其之女子即係乙○○無
誤，足證乙○○與甲○○確有共同販賣安非他命予邱錦生。再者
，扣案之毒品十四小包經送請內政部警政署刑事警察局鑑定結果
，確均檢出甲基安非他命成分，且查獲四包部分之安非他命，總
毛重六九點九九公克，總淨重六八點三五公克，共取零點八公克
鑑驗，共餘六七點五五公克；至查獲十包部分之安非他命，總毛
重二七點三二公克，總淨重二四點七五公克，共取一公克鑑驗，
共餘二三點七五公克，此有該局八十九年十月二日刑鑑字第一四
一四０九號鑑驗通知書在卷可憑。扣案安非他命數量甚多，顯然
與一般吸食者之數量有異，其等所持有上揭安非他命應供販賣無
訛。因認第一審論處甲○○、乙○○連續販賣第二級毒品（均累
犯），各處有期徒刑七年四月，為無不合，予以維持，駁回上訴
人等在第二審之上訴，已詳敘其所憑之證據及認定之理由。並說
明甲○○辯稱：伊每月五日發薪水，買安非他命是供自己吸用，
伊是於九月七日晚上買四包，每包五千元，在苗栗阿秋電動玩具
店向綽號「阿松」男子購買的，總共二萬元；伊沒有販賣給別人
，伊購買後尚未吸用，放在車上，第二天即被查獲，被查獲地點
是伊祖產房地。乙○○和伊是普通朋友，並非男女同居關係，乙
○○是過來和伊一起吸食安非他命，伊本身有太太，她祇過來住
一晚即離開，伊和邱錦生是打電動玩具而認識，他有欠伊一萬元
債務，為了這件事打過他二次，其中一次是伊個人打的，另外一
次是有另外兩個人因打抱不平和伊一起打他，其餘沒什麼糾紛。
查獲之手機大部分是伊在使用，但有時候朋友會借去使用，有時
好幾天後再還，伊僅知道邱錦生姓陳，不知道他的真實姓名，有
人會在電動玩具店時向伊借行動電話使用；乙○○辯稱：伊被查
獲之安非他命是要自己吸用，伊是向綽號「阿寶」之人購買，向
他買五千元，是在被查獲前半個月買的，也是在電動玩具店內透
過朋友介紹購買，買了幾包伊已忘記，伊用了二、三包，其餘的
均已被查獲，伊不認識邱錦生各云云，何以均不足採信。從形式
上觀察，並無違背法令之情形存在。次查犯罪事實之認定及證據
之取捨，乃事實審法院之職權，且法院憑以認定犯罪事實之證據
，並不以直接證據為限，即綜合各種證據，本於推理作用，為其
認定犯罪事實之基礎，如不違背經驗法則與論理法則，即不得指
為違法，而據為上訴第三審之理由。原判決綜合各種證據，認定
上訴人等有上揭犯行，究竟違背如何之經驗法則或論理法則，上
訴意旨，並未具體指明，徒憑己見，就原判決已說明之事項或屬
原審採證認事職權之適法行使，任意指摘有採證違法，且仍為單
純事實之爭執，難謂為適法之第三審上訴理由。再刑事訴訟法第
一百條之一第一項關於訊問被告應全程連續錄音，必要時並應全
程連續錄影之規定，旨在輔助筆錄之不足，並擔保被告陳述之任
意性。原判決已就邱錦生之警詢錄音經第一審當庭勘驗結果，錄
音帶之內容與邱錦生之警詢筆錄內容大致相同，警員與邱錦生時
偶有以台語、客家語對話，且在詢問過程中，常可聽見有人在旁
邊說話及走動的情形，偶於警員詢問邱錦生，邱錦生回答後，警
員再提出問題前，雖有疑似錄音中斷之「喀嚓聲」，惟空白時間
甚短，且邱錦生之語氣於「喀嚓聲」出現前後並無極大差異，其
於該警詢所為毒品來源之供述，均與錄音帶內容相符，是依據前
開說明，本案製作筆錄警員之訊問程序雖有瑕疵，但此一瑕疵尚
未達於可全盤推翻此份警詢筆錄證據能力之情形。其次，證人邱
錦生於八十九年八月二十七日之第一次警詢筆錄之錄音帶經第一
審當庭播放勘驗結果為：警員問話語氣平和，邱錦生均係自行答
覆，並於詢答過程中，對警員笑稱：「你們典獄長真好玩」，參
以邱錦生原係於該日凌晨三時十分開始製作筆錄，因邱錦生於同
日凌晨三時十五分時拒絕夜間詢問，至該日上午八時三十五分方
續行製作等情，業據邱錦生自承在卷，並經證人即製作筆錄之警
員翁正平於第一審到庭證述屬實，足見證人邱錦生已於夜間適當
休息後才繼續接受詢問。證人邱錦生關於不耐煩之辯解，顯非實
情。況證人邱錦生於同日下午第二次警詢，對於警員詢問其於上
午所製作之調查筆錄內容是否正確，其亦稱正確，證人邱錦生警
詢之供述，應具證據能力，於理由內論述甚詳。上訴意旨仍執此
指摘警局筆錄並無證據能力，原判決採證違法云云，尚非上訴第
三審之適法理由。再按有無送測謊鑑定之必要？何人應受測謊？
在審理事實之法院本有自由斟酌之權，原審雖僅將上訴人等送法
務部調查局作測謊鑑定，而未包括證人邱錦生，尚無違法可言。
上訴意旨執為指摘，亦非適法之第三審上訴理由。又其餘上訴意
旨就原審尚有何與待證事實有重要關係之證據，未踐行調查，並
未依據卷內訴訟資料為具體之指摘，漫指有職權調查未盡之違法
，殊非適法之第三審上訴理由。依前揭說明，其上訴違背法律上
之程式，應予駁回。
據上論結，應依刑事訴訟法第三百九十五條前段，判決如主文。
中　　華　　民　　國　九十四　年　　十　　月　二十一　日
                      最高法院刑事第十一庭
                          審判長法官  洪　清　江
                                法官  石　木　欽
                                法官  李　伯　道
                                法官  林　勤　純
                                法官  陳　晴　教
      本件正本證明與原本無異
                                      書  記  官
中　　華　　民　　國　九十四　年　　十　　月　三十一　日
                                                      Ｖ
